【裁判字號】    95,判,1307
【裁判日期】    950817
【裁判案由】    違章建築
【裁判全文】
最  高  行  政  法  院  判  決
                                     95年度判字第01307號
上  訴  人  甲○○
被 上訴 人  屏東縣政府
代  表  人  乙○○
上列當事人間因違章建築事件，上訴人不服中華民國94年4月27
日高雄高等行政法院93年度訴字第956號判決，提起上訴。本院
判決如下：
    主  文
上訴駁回。
上訴審訴訟費用由上訴人負擔。
    理  由
一、上訴人所有坐落於屏東縣內埔鄉○○段661之13地號土地上
    門牌號碼屏東縣內埔鄉○○村○○路294號建築物（下稱系
    爭房屋），經屏東縣內埔鄉公所以民國（下同）93年5月24
    日屏內鄉建字第5953號違章建築查報單查報為1層、高度約5
    公尺、面積約50平方公尺、新建之違章建築，被上訴人乃以
    93年6月1日屏府建管字第95195號違章建築補辦手續通知單
    通知上訴人應於1個月內補辦建造執照手續，逾期不辦或補
    辦手續不合規定，將依違章建築處理辦法第5條規定拆除。
    因上訴人逾期未補行申請建造執照，被上訴人乃以93年8月
    11日屏府建管字第135861號違章建築拆除通知單，通知上訴
    人應執行拆除。上訴人不服，提起訴願，遭決定駁回，遂提
    起本件行政訴訟。
二、上訴人於原審起訴主張：依訴願法第79條、行政訴訟法第19
    5條及第255條規定，被上訴人93年6月1日違章建築補辦手續
    通知單所定「1個月」補辦建造執照手續，應自上訴人提起
    訴訟經判決確定後起算1個月，未於該期限內補辦，方為逾
    期。訴願決定未審查上開有關救濟程序之規定即予駁回，實
    有違誤。其次，被上訴人93年6月1日屏府建管字第95195號
    違章建築補辦手續通知單，並無實質違章之記載。而被上訴
    人93年8月11日屏府建管字第135861號違章建築拆除通知單
    ，即有實質違章之記載，二者顯有區別，訴願決定未審查二
    者為何不同，二者是否為同一建築，實有違誤，為此，求為
    判決撤銷原處分及訴願決定等語。
三、被上訴人則以：按系爭建物已全部拆除重建，僅餘寬2.5公
    尺及高3公尺之承重載牆，其高度及面積皆已變更，應屬建
    築法第9條之新建。本件系爭建築物經屏東縣內埔鄉公所以
    93年5月24日屏內鄉建字第5953號違章建築查報單查報，被
    上訴人以93年6月1日屏府建管字第95195號函通知補辦建造
    執照，上訴人於收到通知後30日內，未依建築法第30條之規
    定補行申請執照，故被上訴人依違章建築處理辦法第2條、
    第5條規定，以93年8月11日屏府建管字第135861號違章建築
    拆除通知單通知上訴人應執行拆除，依法並無違誤等語，作
    為抗辯。
四、原審審酌全辯論意旨及調查證據之結果，以：依屏東縣內埔
    鄉公所違章建築查報單、被上訴人違章建築補辦手續通知單
    及違章建築拆除通知單所示，可知其上所載之違章建築之違
    建人姓名、違建地點材料高度面積、違建現場簡圖、完成程
    度欄記載及原查報單日期字號等欄記載均屬一致，且被上訴
    人之違章建築補辦手續通知單及違章建築拆除通知單則更進
    而明確記載違章建築之地址為「內埔鄉○○村○○路294號
    」、並標明系爭房屋為新建之違章建築，且附上均為同一平
    房之照片影本，另上訴人於原審法院94年4月13日言詞辯論
    時稱：其於上址除系爭房屋外，並無其他房子。由上可知，
    上開違章建築補辦手續通知單及違章建築拆除通知單所記載
    之違章建築，與屏東縣內埔鄉公所違章建築查報單所載之違
    章建築，均屬同一房屋無誤。雖被上訴人送達給上訴人之違
    章建築補辦手續通知單上確有兩項漏未記載之情事，但查，
    該違章建築補辦手續通知書與上述違章建築拆除通知單其他
    事項之記載均為相同，且與屏東縣內埔鄉公所違章建築查報
    單之記載亦屬一致，由其他事項之記載觀之，亦足認定該通
    知書與違章建築拆除通知單所載之違章建築，係屬同一房屋
    無訛。此外，依原審法院93年度訴字第659號判決之認定，
    益證該違章建築補辦手續通知書與上述違章建築拆除通知單
    所記載之新建違章建築係屬同一房屋無誤。次依建築法第3
    條及第25條第1項前段規定，本件上訴人未申請領得建造執
    照，即擅自新建系爭房屋，且被上訴人通知其應於1個月內
    補行申請建造執照之期限內，上訴人仍未補行申請，則被上
    訴人以違章建築拆除通知單通知上訴人依違章建築處理辦法
    第5條規定應執行拆除系爭房屋，於法自屬有據。再查，上
    訴人所舉之訴願法第79條、行政訴訟法第195條及第255條規
    定，分別係規定訴願、行政訴訟起訴及上訴無理由時，訴願
    機關、高等行政法院及最高行政法院應為如何決定及判決之
    規定，核與違章建築補辦手續通知單所定補辦建造執照手續
    之1個月期間無關，是上訴人主張其補辦建造執照手續尚未
    逾期云云，顯有誤解等由，乃駁回上訴人在原審之訴。
五、上訴意旨略謂：查違章建築處理辦法、建築法未明文規定不
    得適用訴願法、行政訴訟法，來確定本件是否有違建，被上
    訴人上開違章建築補辦手續通知單所定「1個月」期限，應
    自上訴人行政訴訟敗訴確定後起算。原審法院93年度訴字第
    659號判決尚未確定，補辦建造執照手續所規定之1個月期間
    無法起算，原審違背訴願法第79條、行政訴訟法第195條及
    第255條，及違章建築處理辦法第5條規定。次查，原審引用
    原審法院93年度訴字第659號判決，謂本件係新建房屋之建
    造行為，惟上開判決仍上訴中，是否有違建尚未確定，原審
    認本件違建之情事已確定，且未審酌上訴人94年1月24日就
    該判決提起上訴之上訴狀所載之事實及理由，違背經驗法則
    ，其判決當然違背法令等語。
六、本院按「原行政處分之執行，除法律另有規定外，不因提起
    訴願而停止執行。」、「原處分或決定之執行，除法律另有
    規定外，不因提起行政訴訟而停止。」訴願法第93條第1項
    、行政訴訟法第116條第1項分別定有明文。又訴願法及行政
    訴訟法，乃規範訴願及行政訴訟程序之法規，對於行政處分
    之效力何時發生，殊無適用之餘地。本件系爭房屋，經屏東
    縣內埔鄉公所93年5月24日屏內鄉字第5953號違章建築查報
    單查報，其係屬未經申請許可領得建造執照而擅自新建之違
    章建築，被上訴人遂以93年6月1日屏府建管字第95195號違
    章建築補辦手續通知單通知上訴人，應於1個月內補辦建造
    執照手續，逾期不辦或補辦手續不合規定，將依違章建築處
    理辦法第5條規定執行拆除。該補辦手續通知單所定1個月之
    期限，應於送達上訴人之翌日起算，揆諸前開規定，殊不因
    上訴人提起訴願或行政訴訟而停止執行。且與訴願法第79條
    、行政訴訟法第195條及第255條關於訴願決定及行政訴訟裁
    判之規定，並不相涉。上訴人主張補辦手續之1個月期限，
    應自行政訴訟確定始行起算云云，顯有誤會。至於原判決援
    引原審法院另案93年度訴字第659號判決，作為補強證據之
    論述，因本案原審辯論終結時，該判決仍繫屬本院，尚未確
    定，原判決遽予援引，尚欠允洽。惟原審並非以之為判決基
    礎之唯一證據，且該案業經本院於95年5月25日以95年度判
    字第778號判決駁回上訴人之上訴而告確定。是則原判決理
    由雖有未當，惟不影響判決之結果仍應予以維持。上訴人猶
    持前詞，指摘原判決違誤，求予廢棄為無理由，應予駁回。
據上論結，本件上訴為無理由，爰依行政訴訟法第255條第1項、
第98條第3項前段，判決如主文。
中    華    民    國    95    年    8     月    17    日
                  第二庭審判長法  官  廖  政  雄
                              法  官  鍾  耀  光
                              法  官  姜  仁  脩
                              法  官  簡  朝  振
                              法  官  胡  國  棟
以  上  正  本  證  明  與  原  本  無  異
中    華    民    國    95    年    8     月    17    日
                              書記官  張  雅  琴


司法院資訊處製作；財團法人民間司法改革基金會備份。
